臺灣板橋地方法院民事裁定　　　　　　　100年度抗字第200號
抗　告　人　家甫營造股份有限公司
法定代理人　廖和圍
代　理　人　繆璁律師
相　對　人　兆益地產股份有限公司
法定代理人　簡秀玲
上列當事人間聲請本票裁定事件，抗告人對於民國100 年10月17
日本院所為100 年度司票字第3850號民事裁定提起抗告，本院裁
定如下：
    主  文
原裁定廢棄。
相對人於原審之聲請駁回。
聲請及抗告程序費用新臺幣伍仟元由相對人負擔。
    理  由
一、本件相對人主張其執有抗告人為發票人，如原裁定附表所示
    之本票3 紙，並免除作成拒絕證書。詎其於民國100 年9 月
    30日依法提示未獲付款，依票據法第123 條規定，於100 年
    10月4 日向原審聲請裁定許可強制執行，經原審以100 年度
    司票字第3850號民事裁定准許在案。抗告人收受裁定後聲明
    不服，提起抗告，其抗告理由為系爭本票係見票即付本票，
    依票據法第22條第1 項規定，相對人之票款給付請求權時效
    自發票日起算3 年即屆滿，相對人聲請本票裁定時顯逾時效
    期間，原裁定不應許可本票強制執行等語。
二、按票據法第22條第1 項中段規定，見票即付之本票，自發票
    日起算，三年間不行使，因時效而消滅。而依民法第144 條
    第1 項規定，本票發票人於執票人之票款請求權時效完成後
    ，得拒絕給付。次按票據法第123 條規定，執票人向本票發
    票人行使追索權時，得聲請法院裁定後強制執行，是本票執
    票人依此規定提出聲請，性質上為行使其對發票人之票款給
    付請求權，如發票人為時效完成之抗辯，經法院調查後採信
    之，當足以妨礙執票人行使該請求權，而應認執票人聲請法
    院裁定准予本票為強制執行，為無理由。又按最高法院57年
    臺抗字第76號判例闡示：「本票執票人，依票據法第123 條
    規定，聲請法院裁定許可對發票人強制執行，係屬非訟事件
    ，此項聲請之裁定，及抗告法院之裁定，僅依非訟事件程序
    ，以審查強制執行許可與否，並無確定實體上法律關係存否
    之效力，如發票人就票據債務之存否有爭執時，應由發票人
    提起確認之訴，以資解決。」，再參照其理由論述係：「如
    發票人就票據關係有爭執時，除從票據外觀即得解決外，仍
    應由發票人提起確認之訴，以資解決。」，是應解為在本票
    執票人持本票聲請法院裁定准許強制執行之非訟程序中，發
    票人抗辯票款請求權時效已完成之情形，如從本票外觀即足
    以認定有此事實存在，而無需另為實質調查審理者，法院仍
    應就此時效抗辯有無理由加以審查，庶合於非訟事件之形式
    審查原則。
三、經查，系爭本票未載到期日，係屬見票即付本票無訛，其發
    票日記載均為96年1 月30日，有系爭本票三張影本附卷可稽
    ，然相對人係於100 年9 月30日始提示而未獲付款遭退票，
    且於100 年10月4 日始聲請裁定許可強制執行等情，亦有臺
    灣票據交換所退票理由單三張、本院收狀戳在卷可稽（見支
    付命令卷第20及21頁、第2 頁），而觀之該臺灣票據交換所
    退票理由單上記載之退票理由，亦為「本票發行滿三年」等
    語，是自本票外觀即足以認為其請求權之行使已逾三年消滅
    時效，抗告人復於提起抗告時為時效完成之抗辯，另觀諸相
    對人於100 年10月4 日所提之非訟聲請狀，相對人亦自承其
    係提示後遭退票，故僅請求利息起算日自100 年9 月30日起
    算等語，益徵相對人行使系爭本票請求權，顯已逾三年消滅
    時效期間。從而，本件尚無需另為實質調查，僅依系爭本票
    外觀，即足認定相對人請求權罹於時效，揆諸首揭判例說明
    ，相對人聲請准許系爭本票強制執行，即與法未合，不應准
    許。原審未及審查此抗辯理由而照准系爭本票之強制執行，
    容有未洽，抗告人指摘原裁定不當，求予廢棄改判，為有理
    由。爰由本院廢棄原裁定，駁回相對人於原審之聲請。
四、本件聲請及抗告程序費用金額合計確定為新臺幣5,000元。
五、據上論結，本件抗告為有理由，依非訟事件法第46條、第21
    條第2 項，民事訴訟法第495 條之1 第1 項、第492 條、第
    95條、第78條，裁定如主文。
                  民事第三庭  法  官  吳金芳
中    華    民    國   100    年    11    月    14    日
以上正本證明與原本無異。
如不服本裁定，僅得於收受本裁定正本送達後10日內，以適用法
規顯有錯誤為理由，向本院提出再抗告狀（須附繕本一份及繳納
再抗告裁判費新台幣1,000 元），經本院許可後始可再抗告。
中    華    民    國   100    年    11    月    14    日
                              書記官  陳昭綾